【裁判字號】    98,交聲,1567
【裁判日期】    980507
【裁判案由】    聲明異議
【裁判全文】
臺灣臺中地方法院交通事件裁定        98年度交聲字第1567號
原處分機關  交通部公路總局臺中區監理所
聲明異議人
即受處分人  臺中市母子鳥美語短期補習班
上列異議人因違反道路交通管理處罰條例案件，對於交通部公路
總局臺中區監理所民國98年4月16日所為之裁決處分（原處分案
號：中監違字第裁60-Z00000000號），聲明異議，本院裁定如下
：
    主  文
異議駁回。
    理  由
一、原處分機關處分意旨略以：聲明異議人即受處分人臺中市母
    子鳥美語短期補習班（下稱受處分人）所有之車牌號碼XV-8
    466號自小客車於98年1月27日11時58分許在國道三號南下第
    210.1公里處因「未依規定行駛路肩」違規，經國道公路警
    察局第七警察隊依違反道路交通管理處罰條例第33條1項9款
    逕行舉發。嗣受處分人於期限內到案提出申訴，經原舉發機
    關查復後仍有不服，本所於98年4月16日以中監違字第裁60-
    Z00000000號裁決書，裁處罰鍰新臺幣（下同）4,000元整，
    並依同條例第63條記違規點數1點，逾期依裁決書處罰主文
    裁處。雖受處分人以違規當天係大年初二（回娘家日），交
    通流量大暴塞，上交流道後慢行至引道終點，還是無法切入
    主幹道行駛，沒辦法只好慢慢行駛路肩，再安全切入主幹道
    行駛，這是慢慢切入主幹道所採取之必要措施，只超過引道
    終點百餘公尺，卻遭警方掣單舉發云云為辯，然本案經舉發
    機關函復內容略謂「本案舉發並無疑義，違規屬實」等語，
    且按道路交通管理處罰條例第33條1項9款規定，汽車行駛於
    高速公路、快速公路或設站管制之道路，不遵使用限制、禁
    止、行車管制及管理事項之管制規則而未依規定行駛路肩者
    ，處汽車駕駛人新臺幣3千元以上6千元以下罰鍰；復依違反
    道路交通管理事件統一裁罰基準表，未逾期者，處低額罰鍰
    4,000元並依同條例第63條記違規點數1點，本所依法裁處應
    無不合等語。
二、聲明異議意旨略以：當天係大年初二即俗稱回娘家日，伊由
    國道3號大里交流道南下返鄉，因本日交通流量大暴塞，上
    交流道後即緩慢行駛至引道終點還是無法切入主幹道行駛，
    無奈只好慢慢行駛路肩想辦法切入主幹道行駛。大里交流道
    終點至本人遭舉發處僅約100公尺，當時行車時速約每小時
    10公里，請考量本人實無違規行駛路肩意圖，實因當日車流
    量太大，無法順利切入幹道行駛云云。
三、按汽車行駛於高速公路，不遵使用限制，而未依規定使用路
    肩者，處汽車駕駛人新臺幣3千元以上6千元以下罰鍰；又駕
    駛人有第33條第1項之違規者，除依原條款處罰鍰外，並予
    記違規點數1點，道路交通管理處罰條例第33條第1項第9款
    、第63條第1項第1款，分別定有明文。
四、經查：
（一）內政部警政署國道公路警察局第七警察隊快官分隊以車號
      XV-8466號自用小客車於98年1月27日11時58分許，在國道
      三號南下210.1公里處，因「未依規定行駛路肩」之違規
      事由，經警掣發內政部警政署國道公路警察局公警局交字
      第Z00000000號舉發違反道路交通管理事件通知單舉發、
      再經原處分機關於98年4月16日，以中監違字第裁60-Z000
      00000號裁決書處分等情，為受處分人所不爭執，且有舉
      發違反道路交通管理事件通知單及裁決書各1份在卷可稽
      ，堪認屬實。
（二）受處分人雖以當日違規路段之國道行車流量過大，無法順
      利進入車道為由置辯，惟按「汽車在同向二車道以上之道
      路，除應依標誌或標線之指示行駛外，並應遵守由同向二
      車道進入一車道，應讓直行車道之車輛先行，無直行車道
      者，外車道之車輛應讓內車道之車輛先行。但在交通壅塞
      時，內、外側車道車輛應互為禮讓，逐車交互輪流行駛，
      並保持安全距離及間隔；又除準備停車或臨時聽車外，不
      得駛出路面邊線或跨越兩條車道行駛」，道路交通安全規
      則第98條第1項第4款、第5款定有明文。所謂「路面邊線
      」，係用以指示路肩或路面外側邊緣之界線；「路肩」，
      則是指設於車道之外側，路面邊線與護欄或邊溝間之部分
      ，道路交通標誌邊線號誌設置規則第183條及高速公路及
      快速道路交通管制規則第2條第16款分別定有明文。考其
      立法目的，係在促令汽車駕駛人安全駕駛，並確實空出路
      肩車道，供因機件故障或其他緊急情況無法繼續行駛之車
      輛暫時停車待援，或執行任務之救護車、消防車、警備車
      、工程車、救濟車及吊車得以順利執行道路救護、救援之
      工作。受處分人既考領有汽車駕駛執照，並實際參與道路
      交通之運作，對此等交通規則負有知悉之義務，要不得以
      不知為由主張免除責任。是本件受處分人既有上開行駛路
      肩之違反規定行為，雖辯稱其無行駛高速公路路肩之意圖
      ，然受處分人駕駛汽車經匝道進入高速公路，其行駛至匝
      道終點時（同向二車道進入一車道），衡情倘受處分人所
      駕駛車輛於進入高速公路過程中，遵守規定將汽車行駛在
      路面邊線內側之車道內，並互相禮讓、逐車交互輪流行駛
      ，應不致有所駕駛車輛有無法切入內側車道之情形。退一
      步言，倘因內側車道行駛之車輛未依規定禮讓而一時無法
      駛入內側車道，亦應將汽車暫停於匝道終點，以待機駛入
      內側車道，而非逕自行駛路肩。是受處分人所辯不得已駛
      入路肩，等待切入時機云云，即屬卸責推諉之詞，難以採
      信。
（三）綜上所述，上揭違規事實已臻明確，受處分人空言否認違
      規，要無可採，本件事證明確，受處分人違規行為堪以認
      定。
五、綜上所述，原處分機關依違反道路交通管理處罰條例第33條
    第1項第9款及第63條之規定，裁罰受處分人新臺幣4,000元
    ，並記違規點數1點，核無違誤。本件異議為無理由，應予
    駁回。
據上論斷，應依道路交通案件處理辦法第19條，裁定如主文。
中    華    民    國    98    年    5    月    7    日
                  刑事第四庭  法  官 陳如玲
上正本證明與原本無異。
如不服本裁定，應於收受送達後5 日內向本院提出抗告狀。
                              書記官 童淑芬
中    華    民    國    98    年    5    月    7    日


司法院資訊處製作；財團法人民間司法改革基金會備份。
